【裁判字號】    98,交聲,4566
【裁判日期】    990108
【裁判案由】    聲明異議
【裁判全文】
臺灣臺中地方法交通事件裁定          98年度交聲字第4566號
原處分機關  交通部公路總局臺中區監理所（豐原監理站）
異  議  人
即受處分人  甲○○
上列受處分人因違反道路交通管理處罰條例案件，對於交通部公
路總局臺中區監理所（豐原監理站）98年12月1日所為之裁決（
原處分案號：豐監稽違字第裁63-HD0000000號、豐監稽違字第裁
63-HD0000000號裁決書），聲明異議，本院裁定如下：
    主  文
異議均駁回。
    理  由
一、原處分意旨略以：異議人即受處分人甲○○（下稱受處分人
    ）於民國98年10月15日7時19分許，駕駛車牌號碼IWN－051
    號重機車，在臺中縣石岡鄉○○路與豐勢路路口時，因為「
    闖紅燈（北往南）及不服交通稽查（逃逸）」之違規，為臺
    中縣警察局東勢分局石岡分駐所員警以中縣警交字第HD0000
    000號、第HD0000000號違反道路交通管理事件通知單舉發。
    受處分人於98年10月27日提出申訴，經舉發機關於98年11月
    19日以中縣東警交字第0980014177號函覆違規情事屬實。原
    處分機關於98年12月1日依道路交通管理處罰條例第53條第1
    項、第60條第1項，分別以豐監稽違字第裁63-HD0000000 號
    、豐監稽違字第裁63-HD0000000號裁決書裁處受處分人罰鍰
    新臺幣（下同）1800元併計違規點數3點、3000元併計違規
    點數1點等語。
二、聲明異議意旨略以：受處分人於98年10月15日7時19分許駕
    駛車牌號碼IWN-051號重機車，行駛至臺中縣豐勢路與明德
    路口，當時警員躲起來，並藏住警用機車，以如同小偷的方
    式取締交通違規，倘本案僅以員警親眼目睹而逕行舉發，實
    難令人信服。本件應請警員提出如照片或路口監視器等證明
    ，舉證係如何認定受處分人有「闖紅燈及攔查不停逃逸」情
    事，以昭公信等語。
三、按汽車駕駛人，行經有燈光號誌管制之交岔路口闖紅燈者，
    處1800元以上5400元以下罰鍰；汽車駕駛人，駕駛汽車有違
    反本條例之行為，經交通勤務警察或依法令執行交通稽查任
    務人員制止時，不聽制止或拒絕停車接受稽查而逃逸者，除
    按各該條規定處罰外，處3000元以上6000元以下罰鍰。道路
    交通管理處罰條例第53條第1項、第60條第1項分別定有明文
    。
四、經查：
（一）受處分人於前揭時、地，駕駛車牌號碼IWN－051號重機車
      ，於98年10月15日7時19分許，在臺中縣豐勢路與明德路
      口時，因為「1.闖紅燈（北往南）2.不服交通稽查逃逸」
      之違規情事，業據證人即原舉發員警顏永煌到庭具結證稱
      ：「（問：舉發經過？）98年10月15日我是服7點至9點的
      交整職務，豐勢路與明德路口是經縣政府交通局與縣警局
      評列為重要交通路口，因為根據98年度統計交通事故死亡
      事件有7件、受傷有42件、裁處有69件，肇事原因是用路
      人嚴重侵犯他人路權所致，所以才特別指派交整，遇有侵
      犯他人嚴重路權一定告發。在當日上午7點19分左右，用
      路人甲○○沿明德路由石岡往豐原方向行駛，行經豐勢路
      與明德路口闖紅燈，我看到就吹哨子、並以手勢攔查，當
      天我手上並沒有拿指揮棒或旗子，是徒手以手勢攔停，甲
      ○○沒有停車，也沒有減速，反而加速逃逸，所以我就開
      單告發。（問：當時你站在哪裡？）我站在豐勢路與明德
      路口，豐勢路路邊加油站的前側，距離路口約5公尺。（
      問：你所站立的位置跟路口之間有無其他屏障物？）我所
      站立的地方有電線桿，我站在電線桿後面，但是我不是要
      藏起來，是因為那裡比較安全。（問：當時你有無穿制服
      ？）有。（問：明德路是幾線道？）雙向四線道。（問：
      當時受處分人闖紅燈前是行駛在哪個車道？）外線車道。
      （問：你攔停受處分人時，所站的位置？）我走出來，站
      在豐勢路的路上，受處分人沿明德路行駛，過路口後，該
      道路是接著豐勢路，所以我站在豐勢路受處分人可以看到
      我，我當時是站在外側車道上。（問：受處分人在你攔停
      時，加速逃逸的行向如何？）沿著外側車道加速逃逸。（
      問：你舉發當時，是以什麼依據來做舉發的根據？）我是
      依據受處分人車牌號碼作為舉發的依據。（問：你如何確
      認你所記下來的車牌號碼是正確的？）我的視力正常，而
      且一開始受處分人的速率也正常，所以我有看清楚車牌號
      碼，且當場記下來。（問：如何判斷受處分人在你攔停時
      有加速逃逸的情形？）受處分人沒有減速靠邊停的動作，
      反而速度變快離開。（問：路口有無監視器？）該路口雖
      有設立監視器，但是因為經費，很久沒有啟用，所以本件
      案發時沒有使用。」等語（見本院98年12月31日訊問筆錄
      ）。查警員顏永煌係執勤員警，其與受處分人間互不相識
      ，目睹及舉發受處分人之上開違規情事，衡情應無涉詞攀
      誣、或虛構違規事實以陷害受處分人之理，且據其上揭說
      明，亦應無誤看或誤為判斷之情事，警員執行公務本身受
      行政懲處責任之監督，到庭具結作證更以刑罰擔保其真實
      性，殊無甘冒行政懲處及刑法偽證罪責任，而刻意誣陷受
      處分人之必要，因此可信賴警員顏永煌前開陳述為真實。
      且受處分人亦於本院調查時自承「當日我有闖紅燈，但是
      本件異議我是不服警察的取締方式，我從停等區行駛10幾
      公尺，警察才站出來攔，我嚇一跳，才騎走。」等語（見
      本院98年12月31日訊問筆錄），益證證人所述堪信為真實
      。。
（二）按交通勤務警察或依法令執行交通稽查任務人員，開單舉
      發違反道路交通管理處罰條例所列之違規事實，經公路主
      管機關或警察機關所為之裁決處罰，本質上為行政處分，
      係公務員基於職務上權利，依法就特定之具體事件所為，
      並具有公法上效果之單方行政行為。而根據公務員為公法
      上行為具有公信力之原則，該行政處分當可被推定為真正
      ，且其據以依法處分之事實認定，亦應可推定為正確無誤
      ，故本此公信原則，立法者乃賦予行政機關違反道路交通
      事件統一裁罰基準及處理細則等相關規定，使交通勤務警
      察或依法令執行交通稽查任務人員得當機處分，以達成維
      護交通秩序及公共安全之行政目的。再查原處分機關裁決
      受處分人駕駛上開車輛行經有燈光號誌管制之交岔路口闖
      紅燈且經攔查不停逃逸，乃引據舉發通知單為證，而舉發
      本件違規事件之員警顏永煌，就本件如何查獲並舉發之經
      過，並於本院訊問時到庭證述無訛，已如前述，且受處分
      人亦到庭自承當日有闖紅燈，從停等區行駛十幾公尺警察
      才攔停，因不服警察取締方式始聲明異議云云。然員警於
      取締交通違規行為時，除顧及目測觀察或攝影蒐證外，尚
      須顧及自身及往來行車安全，以盡量不干擾正常行車秩序
      為原則，是本件員警顏永煌所站立之位置，位於豐勢路之
      外側，雖立於電線桿後面，尚難謂此以隱密方式實施之情
      形有何不法，自無可能要求員警需站立在車道上或其他可
      能致生危害於自身安全之處所執行公務。是本案執勤員警
      以目測觀察所為之逕行舉發，尚難認有何違法或不當之處
      。綜上以觀，足徵本件受處分人確有駕駛前開車輛，於上
      述時、地闖紅燈並拒絕稽查逃逸之違規事實。
五、從而，原處分機關據以援引上開規定，分別裁處受處分人罰
    鍰1800元併計違規點數3點、3000元併計違規點數1點，並無
    不當。本件聲明異議為無理由，應予駁回。
據上論斷，依道路交通管理處罰條例第87條第2項，道路交通案
件處理辦法第19條規定，裁定如主文。
中    華    民    國    99    年     1      月   8    日
                  交通法庭    法  官  周玉蘭
以上正本證明與原本無異。
如不服本裁定應於送達後五日內向本院提出抗告狀(應附繕本)並
敘述抗告之理由。
                              書記官  黃泰能
中    華    民    國    99    年      1     月   8    日

司法院資訊處製作；財團法人民間司法改革基金會備份。
